【裁判字號】    89,小上,25
【裁判日期】    890802
【裁判案由】    給付買賣價金
【裁判全文】
臺灣高雄地方法院民事判決  八十九年度小上字第二十五號
    上  訴  人  乙○○
    被上訴  人  甲○○○
右當事人間請求給付買賣價金事件，上訴人對於中華民國八十八年十二月二十八日本
院高雄簡易庭八十八年度雄小字第一六五五號第一審判決提起上訴，本院判決如左：
    主  文
上訴駁回。
第二審訴訟費用新台幣壹仟肆佰參拾玖元由上訴人負擔。
    事  實
甲、上訴人方面：
  一、聲明：(一)原判決廢棄。(二)駁回第一審小額之訴。(三)訴訟費用由被上訴人負擔。
  二、陳述：除與原審判決書所載者相同茲予引用外，補稱：
    (一)本件上訴人之戶籍地係在高雄市前鎮區○○○路一九二之八號十樓，此有戶籍
      謄本可證，然原審就本件所寄發予被告之傳票，其送達地址，均係載為高雄市
      三民區○○路七八號，並非依上訴人之戶籍地為送達，其送達依法不生效力，
      上訴人既未受合法送達，法院依法不得依對造之聲請或依職權為一造辯論，惟
      本件原審仍為一造辯論判決，其判決當然違背民事訴訟法第四百三十六條之八
      之規定，其判決當然違背法令。
    (二)上訴人即被告，與被上訴人甲○○○，於民國八十八年七月七日，就被上訴人
      （即出賣人）所坐落高雄市○○區○○路七八號之建物，成立買賣契約，雙方
      約定買賣價金額新台幣（下同）六百三十萬元，銀行債務抵押貸款六百三十萬
      元由上訴人即買方（買受人）承受，於產權移轉登記完畢時，變更銀行之義務
      及債務名義。依此約定，產權移轉登記完畢時，應變更銀行之義務，及債務名
      義。買受人對於出賣人遲遲無法向銀行提出變更債務名義時，出賣人又無法清
      償銀行抵押貸款金額，依不動產買賣契約書第十條規定：買賣標的物如有設定
      抵押權登記者，限於交屋前辦理抵押權塗銷登記。逾期不辦理抵押權塗銷登記
      者，則視為違約，一切由甲方（即被上訴人）負全部責任。因出賣人未依前揭
      約定之辦理，故視為違約。且出賣人未能辨理抵押權塗消登記，買受人乃於八
      十八年十月六日，將銀行抵押貸款金額六百二十七萬四千九百四十三元貸款，
      全部清償完畢，此有匯款回條收執聯可稽。既然銀行抵押貸款已清償完畢，而
      被上訴人之主張顯非有理。
    (三)買賣雙方商談達成協議，也收下訂金壹萬元，於八十八年七月一日，由賣方代
      理人莊文吉先生收下後，即簽下訂購單，雙方約定本件買賣條件為一般買賣費
      用各自負擔一半。
    (四)被上訴人雖要求上訴人應開始繳付房貸，惟上訴人並不同意此事。因為被上訴
      人把房屋借給朋友使用，系爭房屋存有不定期租賃關係。被上訴人亦有電費貳
      仟伍佰壹拾壹元未付，有收據為證。因被上訴人已違反買賣契約書上之約定，
      而後被上訴人有找些朋友來商談，兩造協議為同意買方先搬入房屋居住，交屋
      後開始繳房貸，乃於八十八年九月三日加註此項協議議。
    (五)雙方都共同簽妥加註之事後，上訴人即選定吉時要搬入屋住，日期為八十八年
      九月十二日，並通知被上訴人，亦經伊同意。惟當接近時日，被上訴人竟於九
      月十日通知上訴人不能交屋，也不能搬入屋住。上訴人即未遷入，並任被上訴
      人取回大門鑰匙。而本件買賣乃停止未再進行。此即上訴人不承認八十八年九
      月三日加註協議之事之原因。
    (六)被上訴人嗣於八十八年十月三日，委託朋友至上訴人的住處協商，希望上訴人
      能幫忙處理買賣之事，因而上訴人要求能保證交屋後搬入屋內居住，並由本棟
      大樓管理人員及賣方代理人共同保證，上訴人才答應解決銀行抵押貸款之事。
      於十月六日由上訴人將銀行抵押貸款清償完畢。而買方共支出六百四十三萬元
      。
  三、證據：援用原審之立證方法，另提出戶籍本一份，存證信函、匯款回條、訂金
      訂購單、支出傳票等影本各一份為證。
乙、被上訴人方面：
  一、聲明：求為判決如主文所示。
  二、陳述：除與原審判決書所載者相同茲予引用外，補稱：
    (一)上訴人聲稱其與其妻感情不睦，雙方分居長達六年之久，早無同居之事實，因
      此，其妻蔡柯玉女之收受法院送達文件，對上訴人不生效力云云，純屬詭詞。
      蓋兩造在交涉系爭不動產買賣之過程，曾有兩次是在上訴人之妻之住所洽談，
      此有被上訴人之夫黃再隆可證。且上訴人購買系爭房屋開店營業居住，此有錄
      影帶一捲可證。因此被上訴人起訴時以上訴人承買供居住、營業之地址為送達
      處所並無不合。詎上訴人為玩弄法律，竟不惜杜撰不實情節，謂其夫妻感情不
      睦，分居六年云云，藉以否定送達合法之效力，殊不足採信。
    (二)又上訴人於鈞院辯稱其與被上訴人間並無買賣關係云云，誠屬荒唐至極。白紙
      黑字，歷歷在前，連這種無從否認之事實，上訴人都可以不認帳，則上訴人其
      他辯解，豈能採信。
  三、證據：援用原審之立證方法，另提出計算表一份為證。
    理      由
一、按第四百三十六條之八所定事件，依法應行調解程序者，如當事人一造於調解期
    日五日前，經合法通知無正當理由而不於調解期日到場，法院得依到場當事人之
    聲請，命即為訴訟之辯論，並得依職權由一造辯論而為判決。調解期日通知書，
    並應記載前項不到場之效果，民事訴訟法第四百三十六條之十二固有明文，惟此
    須於該當事人之一造，係受合法送達始可為之，自為當然。又送達於應受送達人
    之住居所、事務所或營業所行之。但在他處會晤應受送達人時，得於會晤處所行
    之，民事訴訟法第一百三十六條第一項定有明文。本件上訴人之戶籍地係在高雄
    市前鎮區○○○路一九二之八號十樓，有戶籍謄本一份在卷可稽，並無證據顯示
    上訴人居於他處，乃原審竟依被上訴人之陳述，即將應送達於上訴人之庭期通知
    ，送達至高雄市○○區○○路七八號，並為一造辯論判決，揆諸上開規定，原審
    判決顯屬違背民事訴訟程序法規，即為判決違背法令。而第一審有違背法令之情
    形，即屬民事訴訟法第四百五十一條第一項所謂「訴訟程序有重大瑕疵」，惟依
    同法第四百三十六條之三十二之規定，於小額事件之上訴程序並無準用該第四百
    五十一條之規定，因之，原審判決訴訟程序雖有重大瑕疵，本院仍不得發回原審
    法院，而應自為判決，先予敘明。
二、本件被上訴人起訴主張：兩造於八十八年七月七日，就被上訴人所有坐落高雄市
    三民區○○段一五０號土地、面積一七四二．四五平方公尺、持分一萬分之七一
    ，及其上同段建號三四一號、面積一０三．０三平方公尺、附屬建物面積七．一
    二平方公尺、門牌號碼為高雄市○○區○○路七八號之建物，成立買賣契約。雙
    方約定買賣價金為六百三十萬元。依該買賣契約第二約定：．．本買賣標的物負
    擔之抵押債務為陸佰拾萬元正，原則由買方承受，於產權移轉登記完畢時，查
    核本金餘額，由買方支付予賣方差額後，變更銀行之義務及債務人名義。另於八
    十八年九月三十日，雙方於契約上加註協議內容為(一)買方承受之貸款，其利息負
    擔，賣方支付至八十八年八月三十一日止，其後均由買方負擔。(二)前承受之貸款
    額與現銀行殘餘本金之差額，雙方應於八十八年九月二十日前會同結清，由買方
    支付予賣方該貸款本金差額。依此約定，上訴人自應會算貸款金額與銀行現存本
    金債務之差額支付給被上訴人。而被上訴人所背負銀行之本金只剩六、二０六、
    八六五元，與買賣價金六、三００、０００元扣抵之結果，上訴人尚應支付原告
    九三、一三五元，惟被上訴人尚應負擔提前還款違約金一五、五一七元，及電費
    二、五一一元，此一部份既經上訴人墊付，予以扣減後，上訴人尚應給付被上訴
    人七五、一０七元。因本於買賣之契約關係，求為命上訴人應給付被上訴人七萬
    五千一百零七元及自民國八十八年十月一日起至清償日止，按年息百分之五計算
    之利息之判決。上訴人則未經合法通知，無法到場辯論。
三、被上訴人主張兩造就被上訴人所有坐落高雄市○○區○○段一五０號土地，及其
    上門牌號碼為高雄市○○區○○路七八號之建物，成立買賣契約，於八十八年七
    月七日定有不動產買賣契約書，及於同年九月三日訂有加註協議，此為兩造所不
    爭執，並有不動產買賣契約書及加註協議各一份附於原審卷內可稽，堪認被上訴
    人此部分之主張為真實。兩造之爭執應予審究者為：
  (一)上訴人辯稱「加註協議雖是上訴人蓋章的無誤，需在雙方交屋以後才生效，但被
    上訴人並沒有交屋，所以加註協議是無效的」等語。惟查證人胡綠章即代兩造書
    寫該加註協議之代書證述：在寫加註協議時，並無其他約定；兩造並未約定要在
    交屋時，加註協議才生效，加註協議上就兩造所應履行之義務均有標明日期，所
    以毋庸再另做協議等情（見本院八十九年六月十五日準備程序筆錄），是上訴人
    上開所辯，顯不足採，兩造所約定之加註協議仍屬有效。而兩造加註協議內容之
    第一點既為「買方承受之貸款，其利息負擔，賣方支付至八十八年八月三十一日
    止，其後均由買方負擔」，上訴人自應依此約定負擔八十八年九月一日起至八十
    八年十月六日即貸款清償日止之利息。又加註協議內容之第二點內容為「前承受
    之貸款額與現銀行殘餘本金之差額，雙方應於八十八年九月二十日前會同結清，
    由買方支付予賣方該貸款本金差額」，依此約定，上訴人自應於會算貸款金額與
    銀行現存本金債務之差額後支付給被上訴人。
  (二)本件之貸款金額與銀行現存本金債務之差額究為若干﹖被上訴人主張「其所背負
    銀行之本息只剩六百二十萬六千八百六十五元，與買賣價金（即貸款金額）六百
    三十萬元扣抵，其差額為九萬三千一百三十五元」等語，上訴人於此辯稱「其將
    銀行抵押貸款金額六百二十七萬四千九百四十三元貸款，全部清償完畢，有匯款
    回條收執聯可稽」等情，被上訴人對銀行之匯款回條亦不爭執，是上訴人所繳之
    銀行抵押貸款金額應為六百二十七萬四千九百四十三元無訛。依此，再扣除上開
    上訴人應負擔之八十八年九月一日起至八十八年十月六日即貸款清償日止之利息
    五萬二千五百六十一元，及被上訴人自承願負擔之提前還款違約金一萬五千五百
    十七元，其銀行殘餘本金即為六百二十萬六千八百六十五元，與上開被上訴人所
    主張之金額相符，顯見貸款金額與銀行現存本金債務之差額應為九萬三千一百三
    十五元無訛。
  (三)從而，被上訴人得請求之金額，即為上開之差額，於扣除自承願負擔之提前還款
    違約金一萬五千五百十七元，及電費二千五百十一元，是上訴人應給付被上訴人
    之金額即為七萬五千一百零七元。至上訴人另提出支出傳票、訂金訂購單各一份
    ，辯稱訂金一萬元，被上訴人應返還；代書費為各負一半；借款清償利息二分、
    管理費、自來水費之部分，均應由被上訴人負擔等情。惟查，上訴人所提出之訂
    金訂購單上經辦人為訴外人莊文吉，此有該訂金訂購單一份在卷可參，且上訴人
    亦未證明該訴外人莊文吉為被上訴人之代理人及收取定金一萬元係代被上人收取
    之情，其言尚不足採。而代書費之部分，依兩造所定之不動產買賣契約書第十一
    條之約定，係應由買方即上訴人負擔，上訴人此部分所辯，亦不足採。另借款清
    償利息二分之部分，於兩造所定之不動產買賣契約書並未約定應由被上訴人負擔
    。管理費、自來水費之部分，兩造所定之不動產買賣契約書並未約定應由被上訴
    人負擔，且支出傳票為上訴人自行製作之文書，尚難據以證明上訴人確已支付及
    係為被上訴人支付之情，是其上開所辯，均不足採。
四、按判決之違背法令，必需影響判決之結論，始得認為違背法令對於判決有其意義
    ，本件原審雖有違背民事訴訟程序法規，即為判決違背法令情形，已如前述，惟
    本院判決之結論與原審之判決仍屬相同，自無廢棄改判之必要，併此敘明。
五、綜上所述，本件被上訴人主張上訴人應支付予被上訴人銀行貸款額與殘餘本金之
    差額為可採，上訴人所辯均為無可取。從而，被上訴人本於買賣之契約關係，求
    為命上訴人應給付被上訴人上開差額，及法定遲延利息為有理由，應予准許。是
    則原審判決上訴人應給付被上訴人七萬五千一百零七元及自八十八年十月一日起
    至清償日止，按年息百分之五計算之利息，於法並無不合。上訴意旨指摘原判決
    違背法令，求予廢棄改判，為無理由，應予駁回其上訴。
六、因本案事證已臻明確，兩造其餘主張陳述及所提之證據，均毋庸再予審酌；又本
    件第二審之裁判費為一千一百二十八元，送達郵費為三百十一元，訴訟費用共計
    為一千四百三十九元，附此敘明。
七、據上論結，本件上訴為無理由，依民事訴訟法第四百三十六條之三十二、第四百
    四十九條第一項、第四百三十六條之十九，判決如主文。
中    華    民    國    八十九    年      八      月          二        日
                                  臺灣高雄地方法院民事第二庭
                                      審判長法  官  謝  靜  雯
                                            法  官  黃  國  川
                                            法  官  陳  信  伍
右為正本係照原本作成。
本判決不得上訴。
中    華    民    國    八十九    年      八      月          二        日
                                            書記官  李  梅  芬


司法院資訊處製作；財團法人民間司法改革基金會備份。
